臺灣臺中地方法院刑事判決　　　　　　　　　　　　九十三年度訴字第三二二號
　　公　訴　人　臺灣臺中地方法院檢察署檢察官
　　被　　　告　甲○○
右列被告因毒品危害防制條例等案件，經檢察官提起公訴（九十三年度偵字第一八六
三五號、九十三年度毒偵字第四二七四號），經本院合議庭裁定由受命法官獨任進行
簡式審判程序，判決如左：
    主  文
甲○○連續施用第一級毒品，累犯，處有期徒刑壹年壹月；扣案含海洛因之殘渣袋壹
個沒收銷燬之。又連續施用第二級毒品，累犯，處有期徒刑捌月。又偽造署押，足以
生損害於公眾及他人，累犯，處有期徒刑肆月；如附表所示偽造「徐培隆」之署押（
含簽名及捺指印）均沒收。應執行有期徒刑壹年拾月，扣案含海洛因之殘渣袋壹個沒
收銷燬之，如附表所示偽造「徐培隆」之署押（含簽名及捺指印）均沒收。
    犯罪事實
一、甲○○於民國（下同）八十六年間，因違反肅清煙毒條例案件，經臺灣高等法院
    臺中分院以八十七年度上訴字第七五二號判決判處有期徒刑三年三月確定，甫於
    九十年七月十日因假釋付保護管束期滿，以已執行論而執行完畢；又前因施用毒
    品案件，經依本院九十年度毒聲字第五九一四號裁定送觀察、勒戒結果，認有繼
    續施用毒品傾向，再經本院裁定令入戒治處所施以強制戒治，於九十二年一月六
    日強制戒治執行完畢釋放，並由臺灣臺中地方法院檢察署檢察官於九十二年一月
    二十三日以九十二年度戒毒偵字第五六號為不起訴處分確定。再於九十二年間，
    因施用第一、二級毒品案件，經同署檢察官於九十二年十一月十九日以九十二年
    度毒偵字第三三五八號案件提起公訴，並經臺灣高等法院臺中分院於九十三年五
    月二十四日以九十三年度上訴字第四四五號判決分別判處有期徒刑一年、八月，
    定應執行有期徒刑一年六月確定。詎甲○○仍不知戒絕，於強制戒治執行完畢釋
    放後五年內，復各基於概括之犯意，自九十三年五月二十五日起至同年十月二十
    一日凌晨零時許止，在臺中市北屯區仁美七巷十六號及仁美十二巷六號等處，以
    將海洛因摻水稀釋後再以注射針筒注入體內之方式，約每隔二天施用第一級毒品
    海洛因一次，連續施用多次。復自九十三年五月二十五日起至同年九月一日止，
    在前開二處地點，於施用第一級毒品海洛因後，以將甲基安非他命置入玻璃球吸
    食器內，以火燒烤產生燻煙，再吸食該燻煙之方式，每隔二天施用第二級毒品甲
    基安非他命一次，連續施用多次。嗣先於九十三年九月一日下午二時許，為警持
    搜索票在臺中市北屯區仁美十二巷六號查獲，並扣得其施用毒品海洛因後殘留含
    海洛因之殘渣袋一個；再於九十三年十月二十一日下午四時許，在臺中市○○區
    ○○路二段五八八號為警查獲。又甲○○為臺中市警察局刑警隊員警於九十三年
    九月一日在臺中市北屯區仁美十二巷六號查獲後，知悉其因案通緝中，為掩飾真
    實身分，規避刑責，乃另行起意，冒用其兄徐培隆之名義應訊，並基於偽造署押
    之犯意，在如附表所示時間、地點，於如附表所示偽載之文件上，接續偽造「徐
    培隆」之署押（以下所載之署押均含簽名及指印），足生損害於徐培隆及司法機
    關對於偵查犯罪之正確性。嗣因臺中市警察局刑警隊將甲○○冒用徐培隆名義所
    捺指印之指紋卡片，送請內政部警政署刑事警察局鑑驗後，發現與該局存檔之甲
    ○○指紋相符，始查悉上情。
二、案經臺中市警察局移送臺灣臺中地方法院檢察署檢察官偵查起訴。
    理  由
一、右揭被告甲○○於前開時、地，連續施用海洛因、安非他命及接續偽造署押之犯
    行，均業據被告於本院審理時坦承不諱，且被告連續多次施用毒品海洛因及安非
    他命之犯行，於被告二次為警查獲後，經採尿送驗以氣相層析質譜儀（ＧＣ／Ｍ
    Ｓ）確認結果，第一次係呈安非他命、甲基安非他命、可待因、嗎啡陽性反應，
    第二次則呈可待因及嗎啡陽性反應，有詮昕科技股份有限公司濫用藥物尿液檢驗
    報告書二紙附卷可佐，且有被告施用毒品海洛因後遺留含海洛因之殘渣袋一個扣
    案足稽。再被告於九十年間，因施用毒品案件，經依本院九十年度毒聲字第五九
    一四號裁定送觀察、勒戒結果，認有繼續施用毒品傾向，再經本院裁定令入戒治
    處所施以強制戒治，於九十二年一月六日強制戒治執行完畢釋放，並由臺灣臺中
    地方法院檢察署檢察官於九十二年一月二十三日以九十二年度戒毒偵字第五六號
    為不起訴處分確定。再於九十二年間，因施用第一、二級毒品案件，經同署檢察
    官於九十二年十一月十九日以九十二年度毒偵字第三三五八號案件提起公訴，並
    經臺灣高等法院臺中分院於九十三年五月二十四日以九十三年度上訴字第四四五
    號判決分別判處有期徒刑一年、八月，定應執行有期徒刑一年六月確定等情，亦
    有臺灣臺中地方法院檢察署刑案資料查註紀錄表及臺灣高等法院被告全國前案紀
    錄表各一份在卷可佐，是被告本件施用海洛因及甲基安非他命犯行，確係於前揭
    強制戒治執行完畢釋放後五年內為之，亦堪認定。另被告前揭偽造署押犯行，並
    據證人徐培隆於警詢中證述明確，亦有被告偽造「徐培隆」簽名及捺指印於如附
    表所示偽載之文件附卷足稽，是被告之自白與事實相符，堪予採信；本件事證明
    確，被告右揭犯行均堪認定。
二、核被告施用海洛因及甲基安非他命，係犯毒品危害防制條例第十條第一項之施用
    第一級毒品罪及同條第二項之施用第二級毒品罪。又被告因施用海洛因、甲基安
    非他命毒品前之持有海洛因、甲基安非他命之低度行為，應為其施用之高度行為
    所吸收，均不另論罪。被告先後多次分別施用第一、二級毒品之行為，均各時間
    緊接，犯罪構成要件相同，顯係基於概括之犯意反覆為之，為連續犯，均應依刑
    法第五十六條之規定論以一罪，並各依法加重其刑。另按刑法第二百十七條第一
    項之「署押」，乃指於紙張或物體上簽署之姓名，或其他符號，其作用在表示其
    承認所簽署之文書效力，若以捺指紋以代替簽名者，則偽造指紋亦屬偽造署押。
    是被告於附表所示偽載之文件上，除偽簽「徐培隆」之署名外，尚於該等文件上
    捺按指印，以表示確認文書之效力，是上開指印亦為「署押」，核其所為，係犯
    刑法第二百十七條第一項之偽造署押罪（蓋按刑法上所謂署押，乃指於紙張或物
    體上簽署姓名或其他符號，以表示其承認該文書之效力，與印文有同一之作用，
    最高法院八十六年度臺上字第四七號判決參照。刑法第二百十七條所處罰之偽造
    署押、印文等罪，係因其侵害社會法益，保護客體旨在維護社會之公共信用。是
    以具有刑法意義之署押、印文本身須在法律上或交易上具有重要性者，始有予保
    護之必要，亦即署押、印文本身須在法律上或交易上具有一定之意思或意義。從
    而，尚非單以是否具有一定意思即意思性作為判斷文書與署押或印文之標準，否
    則偽造署押、印文罪即無成立之可能，而一律成立偽造私《公》文書或準文書罪
    。偽造之私文書必須具有一定之文書性，亦即，文書本身得用以作為收據《如送
    達證書、違規通知單之簽收》、保證《如背書》、約定《如契約》或證明《如信
    件簽名之同一性、汽車引擎號碼、電錶封印》之用。若行為人僅係單純以印文、
    署押之方式表現承認某項事實，而非與其所表現之物體相結合，具有一定文書性
    《如在筆錄上之署押僅係單純承認在場受訊問並閱覽筆錄，並非與筆錄相結合而
    具有一定文書性》，應僅單純論以偽造印文、署押罪。）。又被告於如附表所示
    偽載之文件上偽簽署押之行為，均係利用同一機會，在同一時段，就同一犯罪構
    成事實，基於同一偽造署押犯意接續進行，以實現一犯罪構成要件之單一行為，
    僅侵害一個法益，應以一偽造署押罪論處。再被告所犯上開施用第一級毒品罪、
    施用第二級毒品罪與偽造署押罪間，犯意各別，罪名不同，應分論併罰。又被告
    曾於八十六年間，因違反肅清煙毒條例案件，經臺灣高等法院臺中分院以八十七
    年度上訴字第七五二號判決判處有期徒刑三年三月確定，甫於九十年七月十日因
    假釋付保護管束期滿，以已執行論而執行完畢，有被告之臺灣高等法院被告全國
    前案紀錄表及臺灣臺中地方法院檢察署刑案資料查註紀錄表各一份在卷足參，其
    於五年以內再犯本件有期徒刑以上之三罪，均為累犯，應各依刑法第四十七條規
    定加重其刑，並就施用第一、二級毒品犯行，均遞加重之。再毒品危害防制條例
    已於九十二年七月九日修正公布，並於九十三年一月九日施行，被告施用第一、
    二級毒品之犯罪時間均在該條例修正施行之後，自應適用修正後之毒品危害防制
    條例規定處理，附此敘明。爰審酌被告經觀察勒戒、強制戒治之處遇措施後，猶
    未能深切體認毒品危害己身之鉅，及早謀求脫離毒害之道，反而於出所後伺機再
    犯，未見有何收斂、警惕之意，足徵被告依賴毒品至深，自有使其接受相當時期
    監禁以敦化性情之必要，惟念及被告於法院審理時尚能坦承犯行，且施用毒品固
    戕害個人健康至深，然就他人權益之侵害仍屬有限，及其為警查獲後，復冒用他
    人名義應訊，而偽造他人署押，投機取巧逃避法律之心態，誠屬可惡，並審酌其
    犯罪之動機、目的、手段、所生之危害、智識程度等一切情狀，分別量處如主文
    所示之刑，並定其應執行刑，以示懲儆。扣案含海洛因之殘渣袋一個，其上殘留
    之海洛因已無法與該殘渣袋剝離，應全部視為被查獲之毒品，不論屬於犯人與否
    ，應依毒品危害防制條例第十八條第一項前段之規定沒收銷燬之；再被告於如附
    表所示偽造之文件上偽造「徐培隆」簽名及捺指印，均係偽造之署押，應依刑法
    第二百十九條之規定，宣告沒收之。另扣案已使用之注射針筒一支、杓子一支、
    橡皮管一條及糖粉一包，據被告於警詢及本院審理時均供稱係其女友賴盈慈所有
    等語，是上開物品既非屬被告所有而供犯罪所用之物，且亦均非屬違禁物品，爰
    不併予宣告沒收，附此敘明。
據上論斷，應依刑事訴訟法第二百七十三條之一第一項、第二百九十九條第一項前段
，毒品危害防制條例第十條第一項、第二項、第十八條第一項前段、第二十三條第二
項，刑法第十一條、第五十六條、第二百十七條第一項、第二百十九條、第四十七條
、第五十一條第五款，判決如主文。
中      華      民      國    九十四    年      一      月      五      日
                                臺灣臺中地方法院刑事第十三庭
                                    法  官  許  月  馨
右正本證明與原本無異。
如不服本判決，應於送達後十日內向本院提出上訴狀（須附繕本），上訴於臺灣高等
法院臺中分院。
                                    書記官
中      華      民      國    九十四    年      一      月      五      日
附錄所犯法條：
毒品危害防制條例
第十條第一項：施用第一級毒品者，處六月以上五年以下有期徒刑。
第十條第二項：施用第二級毒品者，處三年以下有期徒刑。
刑法第二百一十七條：
偽造印章、印文或署押，足以生損害於公眾或他人者，處三年以下有期徒刑。
附表：
┌──┬─────┬─────┬─────┬─────┬────────┐
│編號│時      間│地      點│偽載之文件│署押之數量│偽載文件所附卷宗│
├──┼─────┼─────┼─────┼─────┼────────┤
│一  │九十三年九│臺中市警察│偵訊調查筆│十枚（簽名│臺灣臺中地方法院│
│    │月一日下午│局刑警隊網│錄        │二枚及指印│檢察署九十三年度│
│    │七時三十二│路犯罪偵查│          │八枚）    │偵字第一八六三五│
│    │分許      │組        │          │          │號偵查卷        │
├──┼─────┼─────┼─────┼─────┼────────┤
│二  │同右      │同右      │臺中市警察│二枚（簽名│同右卷          │
│    │          │          │局刑警隊採│及指印各一│                │
│    │          │          │集尿液鑑定│枚）      │                │
│    │          │          │同意書    │          │                │
├──┼─────┼─────┼─────┼─────┼────────┤
│三  │同右      │同右      │臺中市警察│一枚（指  │同右卷          │
│    │          │          │局刑警隊委│印一枚）  │                │
│    │          │          │託驗尿液代│          │                │
│    │          │          │號與真實姓│          │                │
│    │          │          │名對照表  │          │                │
├──┼─────┼─────┼─────┼─────┼────────┤
│四  │同右日下午│臺中市北屯│本院編號00│二枚（簽名│同右卷          │
│    │二至四時許│區仁美十二│01418號搜 │及指印各一│                │
│    │          │巷六號    │索票      │枚）      │                │
├──┼─────┼─────┼─────┼─────┼────────┤
│五  │同右      │同右      │扣押筆錄（│二枚（簽名│同右卷          │
│    │          │          │在場人欄項│及指印各一│                │
│    │  │          │下）      │枚）      │                │
├──┼─────┼─────┼─────┼─────┼────────┤
│六  │同右      │同右      │指紋卡片  │十九枚（均│同右卷          │
│    │          │          │          │為指印）  │                │
└──┴─────┴─────┴─────┴─────┴────────┘
